臺灣彰化地方法院民事判決　　　　　　　 96年度訴字第408號
　　原　　　告　甲○○
　　　　　　　　　　　　　　7.
　　代　理　人　陳慧烈律師
　　被　　　告　乙○○
　　　　　　　　　　　　　　1.
上列當事人間請求分割共有物事件，本院於民國九十六年八月十
五日言詞辯論終結，茲判決如下：
    主      文
兩造共有坐落彰化縣北斗鎮○○○段一三二０地號、面積三七二
六平方公尺之土地應予分割，如附圖乙案所示編號Ａ部分、面積
二０四八．二三平方公尺，分歸原告取得；編號Ｂ部分、面積一
六七七．七七平方公尺，分歸被告取得。
訴訟費用由兩造按原應有部分比例負擔。
    事實及理由
一、本件原告起訴主張坐落彰化縣北斗鎮○○○段一三二０地號
    、地目田、面積三七二六平方公尺之土地 (下稱系爭土地)
    為兩造所共有，原告之應有部分為三八四二分之二一一二，
    被告之應有部分為三八四二分之一七三０。兩造間就系爭土
    地並未訂有不分割之特約，亦無因物之使用目的而有不能分
    割之情形，原告曾請求被告協議分割，迄今無法達成協議，
    爰依法訴請裁判分割系爭土地等情。並聲明：系爭土地之分
    割方法請按附圖甲案所示。
二、被告雖同意分割系爭土地，但主張分割方案應採附圖乙案，
    並願出資幫原告另鑿水井、安設灌溉設備等語。並聲明：請
    求判如主文所示。
三、得心證之理由：
(一)按各共有人，得隨時請求分割共有物。共有物之分割方法，
    不能協議決定者，法院得因任何共有人之聲請，命以原物分
    配於各共有人。民法第八百二十三條第一項及第八百二十四
    條第二項分別定有明文。本件原告主張系爭土地為兩造所共
    有，應有部分如上，兩造間就系爭土地並未訂有不分割之特
    約，亦未因物之使用目的而有不能分割之情形，原告曾商請
    被告協議分割，均無結果之事實，已據其提出土地登記謄本
    及地籍圖謄本各乙件為憑，核屬相符，亦為被告所不爭執，
    原告此部分之主張自堪信為真實。從而原告基於系爭土地共
    有人之共有物分割請求權訴請裁判分割，依首揭法條規定，
    即無不合，應予准許。
(二)查系爭土地之地目田，屬特定農業區之農牧用地，藉由土地
    東南側排水溝旁（水利地）之水泥小道通往酪農路以對外交
    通，兩造於系爭土地上分管耕作，並各安設灌溉用抽水井一
    座使用等情，業經本院會同兩造勘測系爭土地明確，製有勘
    驗筆錄可稽；原告於九十六年六月廿一日具狀陳報兩造設置
    水井位置圖一份，並經被告是認真實。本院審酌：兩造所提
    分割案，均規劃共有人分得土地與上述水泥小道相接，而得
    與酪農路聯絡交通，惟若依附圖乙案分割，兩造分得土地地
    形較為方正，利於耕作使用，雖因而使原告舊設抽水井設備
    劃歸被告分得土地上，然被告亦同意若按此方案分割，其願
    出資幫原告另鑿水井、安設灌溉設備等語，則原告耕作系爭
    土地之灌溉水源亦得以解決；而附圖甲案，因遷就保留兩造
    原設抽水井劃歸各人所有，致分割土地地形不佳，不利整體
    規劃，被告分得位置，鄰接上述水泥小路之面寬明顯與原告
    分得情形失衡，不利於被告明甚，是認按被告提出之附圖乙
    案分割為適當，爰諭知系爭土地之分割方法如主文第一項所
    示。
四、負擔訴訟費用之依據：民事訴訟法第八十條之一。
中      華      民      國  九十六  年  八  月  廿二  日
                            民事第一庭  法  官  簡燕子
以上正本係照原本作成。
如對本判決上訴，應於判決送達後二十日內向本院提出上訴狀。
中      華      民      國  九十六  年  八  月  廿二  日
                                        書記官  林嘉賢
